臺灣板橋地方法院民事判決　　　　　　　95年度訴字第2491號
原　　　告　晃盛電器工程股份有限公司
法定代理人　甲○○
訴訟代理人　徐士斌律師
?????　乙○○
被　　　告　丙○○
訴訟代理人　李弘仁律師
上列當事人間請求清償連帶保證債務事件，經本院於民國96年11
月13日言詞辯論終結，判決如下：
    主  文
被告應給付原告新臺幣肆拾貳萬壹仟陸佰零壹元及自民國九十五
年八月三十一日起至清償日止，按月息千分之八計算之利息。
原告其餘之訴駁回。
訴訟費用由被告負擔百分之三十二，餘由原告負擔。
本判決第一項得假執行。
    事實及理由
一、原告起訴主張略以：
    (一)原告與訴外人鑫太實業有限公司（下稱鑫太公司）於民國
      89年2 月10日簽訂合作契約書（下稱系爭合作契約，見本
      院卷第79至81頁），被告為連帶保證人，同意對因該契約
      所生之義務及損害負連帶履行及賠償責任。後因該事件涉
      訟於本院，經本院以94年度訴字第126 號判決鑫太公司應
      給付原告新臺幣（下同）1,043,358 元，及自92年2 月11
      日起至清償日止按月息千分之8 計算之遲延利息。嗣鑫太
      公司提起上訴，原告並就敗訴部分提起附帶上訴，臺灣高
      等法院則以94年度上易字第467 號判決駁回鑫太公司之上
      訴，並就原告所提附帶上訴部分判命鑫太公司應再給付原
      告256,506 元，及自92年2 月11日起至清償日止按月息千
      分之8 計算之遲延利息，該案業已確定。總計鑫太公司應
      給付原告1,299,864 元，及自92年2 月11日起至清償日止
      按月息千分之8 計算之遲延利息。被告既為系爭合作契約
      之連帶保證人，依民法第273 條第1 項，自應與鑫太公司
      負連帶清償責任，爰提起本件訴訟。
    (二)對被告答辯所為陳述：
      1.被告雖以鑫太公司另對原告有「高（雄）港－社武分歧
        鳳山電纜敷設安裝工程（下稱高港社武工程）」之工程
        款債權1,321,391 元，且鑫太公司亦已行使抵銷權為由
        ，主張其依民法第742 條之1 ，亦得援引鑫太公司之抵
        銷抗辯云云，然而：
        (1)系爭合作契約第2 條約定：「一、甲方（按指原告）
          負責向各招標工程單位投標，並負責提供工程所須之
          一切押標金、履約保證金、工程倒押金、工程保固金
          ，工程所需材料費等費用及提供行政業務之支援。二
          、乙方（按指鑫太公司）負責提供得標工程之施工，
          並提供施工人員、機具、車輛及設備」，第3 條第1
          、3 款約定：「乙方負責施工人員調配、工安、品管
          及業主驗收…乙方施工時，應提供其人員電纜證照、
          應檢機具給甲方，供台電審查檢驗」，第4 條第1 至
          3 款約定：「1.因甲方業務問題造成扣款及損失應由
          甲方自行負責。2.因乙方施工問題造成扣款及損失應
          由乙方負責。3.甲方得標工程，應全部交由乙方施工
          ，如因可歸責於乙方事由致工程嚴重積壓延滯而遭台
          電罰款時，甲方得另派人員施工，乙方不得異議，其
          工程款所扣之百分比數應納入雙方盈餘內」。
        (2)鑫太公司因獲悉台電公司輸變電工程處南區施工處「
          高港社武工程」招標後，即自行評估其施工能力、施
          工人員、機具、車輛及設備等，並決定投標金額後，
          才請求原告投標，嗣原告標得該工程後，即交由鑫太
          公司施作。惟因該工程有一部分土地管路尚未完工，
          致原告所承攬此部分工程無法施作，而於89年9 月2
          日核准停工，因該工程復工遙遙無期，復為免其僱傭
          人員作領乾薪及機具、車輛閒置浪費，適台電公司高
          屏供電區營業處於89年11月7 日招標「岡山－嶺口電
          纜敷設安裝工程（下稱岡山嶺口工程）」，鑫太公司
          乃評估可行性、成本、風險及盈虧後，決定投標施作
          ，並請求原告投標，此工程於89年11月21日決標並由
          原告得標。原告於89年12月1 日與台電公司簽訂採購
          承攬契約後，台電公司旋於90年2 月15日發函通知該
          工程定於90年2 月20日開工，鑫太公司亦已於90年2
          月19日向台電公司高屏供電區營業處提出工程開工報
          告單，並將其人員、機具、設備派遣至其以鑫科工程
          有限公司（下稱鑫科公司）名義與原告簽約之「岡山
          嶺口工程」工地。然翌日，台電公司輸變電工程處南
          區施工處即來函通知原告先前所承攬之「高港社武工
          程」應於90年2 月24日復工，以致於2 項工程之施工
          期間撞期。因鑫太公司不願將其人員機具抽調至「高
          港社武工程」復工，並要求原告致函台電公司申請暫
          緩施工，而原告依據系爭合作契約第2 條，僅負責提
          供資金及行政業務之支援，與鑫太公司所僱傭之施工
          人員間並無僱傭關係存在，無法指揮調度該公司所僱
          施工人員，更不可能將該施工人員及機具強制撤離、
          搬遷至「高港社武工程」復工，不得已乃依鑫太公司
          之請求，致函台電公司請求暫緩配合施工，惟仍為台
          電公司所拒絕。嗣該工程因有違約天數57天，致遭台
          電公司處罰逾期違約金1,032,237 元，純屬可歸責於
          鑫太公司及被告之事由所致，是依系爭合作契約第4
          條，此項逾期違約金1,032,237 元應自鑫太公司所能
          獲得之工程款中扣除。
        (3)原告從未同意鑫太公司不前往「高港社武工程」施工
          ，且由被告於另案（按即臺灣高等法院94年度上易字
          第467 號）95年3 月3 日庭期時自認：「（法官問：
          高港－社武公司有無遭到扣款？）有。是逾期，因為
          岡山－嶺口剛開工而高港－社武也剛復工，兩個工地
          工程撞期，公司負責人（指李忠倫）告訴陳敏蓉協調
          ，兩個工程的獲利後，決定岡山－嶺口先作，所以造
          成高港－社武的工程逾期」等語，可證該工程施工逾
          期違約，乃因鑫太公司不依約調派施工人員、機具、
          車輛及設備前往「高港社武工程」復工所致，鑫太公
          司自應就該逾期違約金1,032,237 元負責。
        (4)被告雖提出鑫太公司與原告所簽工程承攬合約書為證
          ，主張原告有指揮調度權利云云，然該合約書乃於工
          程完工後，要決定以何家公司名義開立統一發票時，
          始與原告簽立之契約書，自不得據以證明原告有指揮
          調度權利。又該合約書所載「除有甲方書面通知延期
          之資料，否則乙方仍須準時完工」，係指原告通知並
          交付鑫太公司之延期書面資料，而非鑫太公司請求原
          告向台電公司終止契約、暫緩復工之書函而言。亦即
          必俟台電公司核准終止契約或暫緩復工，並經原告以
          書面通知鑫太公司延期後，鑫太公司才可免延期責任
          。
        (5)縱認被告得主張抵銷，其抵銷工程款債權亦僅為289,
          154 元而已（即1,321,391 元－1,032,237 元＝289,
          154 元），並應先抵充費用（包含訴訟費用、執行費
          用），次充利息，次充原本（民法第323 條參照）。
      2.鈞院94年訴字第126 號判決第17頁既已載明：「…是故
        原告主張：被告應給付結算表『未領款項』欄項次0－
        工程之逾期違約金1,032,23 7元，自屬有據，扣除後被
        告此項應領未領款僅有289,154 元」，自有爭點效之拘
        束。
    (三)爰聲明：被告應給付原告1,299,864 元，及自92年2 月11
      日起至清償日止，按月息千分之8 計算之遲延利息。
二、被告固不爭執其為系爭合作契約之連帶保證人，惟以下列各
    語置辯：
    (一)按主債務人所有之抗辯，保證人得主張之；保證人得以主
      債務人對於債權人之債權，主張抵銷，民法第742 條及第
      742 條之1 定有明文。依臺灣高等法院94年度上易字第46
      7 號確定判決所示，鑫太公司固應給付原告1,299,864 元
      ，但因鑫太公司另對原告有施作「高港社武工程」之工程
      款債權1,321,391 元，且鑫太公司業已於95年8 月30日發
      函表示以此債權與其所附前揭1,299,864 元債務相抵銷，
      經抵銷後，原告前揭對鑫太公司之1,299,864 元債權即已
      消滅，亦即鑫太公司不復積欠原告任何債務。從而，被告
      即得依據上開規定，援引主債務人鑫太公司之抵銷抗辯。
      原告之債權既已消滅，被告自無庸負任何保證責任。
    (二)原告雖主張：「高港社武工程」遭台電公司以逾期違約扣
      款1,032,237 元，應由鑫太公司負責，抵銷時應先扣除云
      云，但被告認為該逾期違約扣款不應由鑫太公司及被告負
      責。理由如下：
      1.「高港社武工程」之遲延，係因原告另承攬「岡山嶺口
        工程」，而將鑫太公司之人員、機具調往該工地，不願
        施作原工程，並發函給台電公司暫緩施工所致（有被證
        3 原告致台電公司暫緩復工函可證），其既去函台電公
        司聲明暫緩施工，當已評估遭台電罰款之風險，並同意
        鑫太公司可不先行施作「高港社武工程」，則鑫太公司
        依原告指示而為，當無違約責任，亦未違反系爭合作契
        約之約定。換言之，鑫太公司逾期無法對「高港社武工
        程」復工產生遲延，係可歸責於原告之指揮調度，鑫太
        公司本身並無遲延責任。
      2.系爭合作契約雖於第2 條約定：「一、甲方（按指原告
        ）負責向各招標工程單位投標，並負責提供工程所須之
        一切押標金、履約保證金、工程倒押金、工程保固金，
        工程所需材料費等費用及提供行政業務之支援。二、乙
        方（按指鑫太公司）負責提供得標工程之施工，並提供
        施工人員、機具、車輛及設備」，及於第4 條第2 款約
        定：「因乙方施工問題造成扣款及損失，應由乙方負責
        」，但於實際施作具體承攬工程時，原告均另要求簽立
        「工程承攬合約書」（如被證4 ，本院卷第124 頁），
        以具體指揮監督施作之工程，而由該合約書契約終止條
        款第3 款：「施工期間，乙方人員應遵守甲方所有相關
        規定，並服從甲方監工人員之指揮」，及工程延期條款
        ：「如因變更設計或人力不可抗拒之天災人禍，或因甲
        方及甲方業主相關工程之延誤而影響本工程進度，或其
        他歸責於甲方之原因影響工期時，除有甲方書面通知延
        期之資料，否則乙方仍須準時完工」等約定，可知如有
        經甲方（按即原告）同意或通知延期，乙方（按即鑫太
        公司）即不負遲延之責任。亦即原告就「高港社武工程
        」有指揮調度之權限，鑫太公司僅係配合施工，鑫太公
        司既係經原告指揮調度前往施作其他工程，原告亦不否
        認同意暫不施作「高港社武工程」，縱該工程最後有遲
        延違約罰款情事，亦非可歸責於鑫太公司。
      3.原告雖於準備書二狀及準備書三狀主張：台電公司於90
        年2 月19日以南四字第9002-0985Y號函（見被證6） 通
        知應於92年2 月24日復工後，鑫太公司因人員、機具均
        在「岡山嶺口工程」施工，不願意調派人員、機具前往
        「高港社武工程」施工，而請求原告於90年2 月20日以
        90晃輸字第006 號函（見被證7） 向台電公司申請終止
        契約，但台電公司並未同意終止契約，而鑫太公司仍拒
        不調派人員、機具前往施工，以致逾期遭受罰款云云，
        然依台電公司輸變電工程南區施工處函覆鈞院96年5 月
        30日之D 南區字第9605-0325 號函所附該處90年2 月27
        日輸南四字第9002-1108 號函文（本院卷第160 、162
        頁）說明第二項記載：「本處復工通知函業先於90年2
        月19日發出，已無契約第23條終止契約之適用。且按契
        約規定，貴公司要求暫緩復工亦無根據。如因另承攬本
        公司其他發包工程，須配合停電（或加入系統）或趕工
        作業須暫停本工程時，得免計工期。惟須按地下電纜工
        程施工說明書總則第23條之規定，檢附合乎要件之相關
        文件憑辦」等語，可知台電公司於90年2 月19日函命原
        告復工時，即已知原告悉來函要求終止契約之原因，係
        因同時已標得「岡山嶺口工程」開工，兩工程撞期所致
        。又依被證11「岡山嶺口工程」驗收紀錄表，可知該工
        程係由原告承攬，並於90年2 月20日開工、90年8 月3
        日竣工，該工程並未遲延。綜上，原告於90年2 月20日
        發函台電公司要求就「高港社武工程」終止契約（被證
        7） 時，既已明知其另得標之「岡山嶺口工程」業於90
        年2 月20日開工，且於收到台電公司命其於90年2 月24
        日復工（被證6） 之函文後，仍然不願復工，而於90年
        2 月21日以90晃輸字第008 號函（被證3） 請求暫緩復
        工，嗣南區施工處始於90年2 月27日以輸南四字第9002
        -1108 號函文表示本件已無契約第23條終止契約之適用
        ，要求暫緩復工亦無根據等語。惟原告仍遲不復工，終
        致「高港社武工程」遲延逾期而遭罰款103 萬餘元，足
        證原告對工程之投標、作業、派遣監工人員、申請停工
        、復工及終止契約等，均有主導之權利及實際行為，鑫
        太公司僅係配合原告之指揮調度進行施工。況且，原告
        既已於90年2 月20日決定終止「高港社武工程」，並於
        隔日去函台電公司拒絕復工，顯見其不願繼續承攬「高
        港社武工程」之心意已決，即無可能事後再有所謂調派
        鑫太公司復工，而鑫太公司拒不調派人員、機具前往施
        工之情事，故原告前揭所言，與事實不符，不足採信。
      4.被告不否認鑫太公司沒有資金，所以必須由原告出押標
        金，但所有工程都是與原告討論之後才去投標，不可能
        未得其同意就去投標（本院卷第119 頁）。
    (三)原告雖另主張：前案（按即本院94年訴字第126 號）判決
      第17頁中載明：「…是故原告主張：被告應給付結算表『
      未領款項』欄項次0 －工程之逾期違約金1,032,237 元，
      自屬有據，扣除後被告此項應領未領款僅有289,154 元」
      ，自有爭點效之拘束云云。然而，該案經上訴後，臺灣高
      等法院業以94年上易字第467 號判決就此部分廢棄一審判
      決之認定，並認定：「（六）另結算表『未領款項』欄項
      次0 －『高雄－社武分歧鳳山』工程，鑫太公司應領金額
      為1,321,391 元部分，因該工程款於92年3 月12日未屆清
      償期，如前所述，鑫太公司是日所為之抵銷不合法（此部
      分容後再述），此筆工程款既尚未經鑫太公司向晃盛公司
      請求，故晃盛公司主張因鑫太公司施工逾期，致其遭台電
      公司於結算驗收時扣款1,032,237 元，應自鑫太公司此部
      分工程款予以扣減（見本院卷244 頁反面）即無所據（見
      該判決第10頁第六項）」，足認本件所爭執之103 萬餘元
      違約罰款，並未經確定判決判斷應由鑫太公司負責，故原
      告主張被告應受爭點效及抵銷既判力之拘束而不得為相反
      之主張，尚有違誤。
    (四)綜上所陳，上開台電公司1,032,237 元之違約罰款不應由
      鑫太公司負擔，被告亦免此保證之責任，其餘所欠債務，
      既已行使抵銷完竣，已不復積欠原告任何款項，爰聲明請
      求駁回原告之訴。
三、本件下列各項事實，為兩造所不爭執，並有系爭合作契約書
    、本院94年度訴字第126 號判決、臺灣高等法院94年上易字
    第467 號判決、工程款結算表、存證信函及收件回執、台灣
    電力公司南區施工處結算驗收證明書、鑫太公司變更登記事
    項卡、鑫科公司基本資料查詢表等附卷可稽（本院卷第10至
    49 、68 至70、79至82、121至123頁），均堪信為真實。
    (一)被告為鑫太公司與原告間合作契約之連帶保證人。
    (二)依本院94年度訴字第126 號判決及臺灣高等法院94年度上
      易字第467 號判決，鑫太公司應給付原告1,299,864 元，
      及自92年2 月11日起至清償日止，按月息千分之8 計算之
      遲延利息。
    (三)鑫太公司另對原告有施作「高港社武工程」之工程款債權
      ，其金額為1,321,391 元，原告不爭執其尚未支付該筆款
      項（本院卷第75頁）。
    (四)鑫太公司業以委任李弘仁寄發存證信函予原告，主張以前
      項工程款債權與第(二)項所示1,299,864 元債務相抵銷，該
      存證信函於95年8月30日送達原告。
    (五)原告所承攪之「高港社武工程」於結算驗收後，遭台電公
      司以逾期為由處罰違約金1,032,237 元。
    (六)系爭「高港社武工程」及「岡山嶺口工程」均由原告向台
      電公司承攬後，前者交由鑫太公司施工，後者交由鑫科公
      司施工，鑫科公司之登記負責人雖為被告，但實際負責人
      為李忠倫（即鑫太公司之登記負責人）。
四、本件爭點厥為：(一)原告主張：依據系爭合作契約第4 條，鑫
    太公司應就「高港社武工程」遭台電公司處罰逾期違約金1,
    032,237 元負責，有無理由？(二)原告主張：本件應受本院94
    年度訴字第126 號判決之爭點效所拘束，有無理由？茲分述
    如下：
    (一)關於逾期違約金應否由鑫太公司負責部分：
      1.本件乃被告依據民法第742 條之1 ，以主債務人（即鑫
        太公司）對於債權人（即原告）之債權，主張抵銷，本
        應由其就該項債權（即鑫太公司因施作「高港社武工程
        」而對原告有工程款債權1,321,391 元）之存在，負舉
        證責任。惟因原告並不爭執前揭「高港社武工程」之約
        定工程款金額為1,321,391 元，僅主張依系爭合作契約
        第4 條，鑫太公司應就該工程遭台電罰款之1,032,237
        元部分負責，此金額應從原工程款1,321,391 元中扣除
        云云，則就鑫太公司對原告有工程款債權1,321,391 元
        乙節，因屬兩造所不爭執（本院業於96年11月13日言詞
        辯論期日，以被告民事言詞辯論意旨狀所載不爭執事項
        第（三）點與原告進行確認，其就此部分亦確認為不爭
        執，見本院卷231 頁）之事實，堪認被告已盡其舉證責
        任。惟就前揭逾期違約金應由鑫太公司負責，並應自原
        工程款1,321,391 元等事實，即應由主張此利己事實之
        原告負舉證責任，合先敘明。
      2.原告主張鑫太公司應就該逾期違約金負責，固引用系爭
        合作契約第2 至4 條之約定，並略主張：鑫太公司均係
        自行評估風險後，始請原告出面投標，標得後再將工程
        交其施作，「高港社武工程」施工逾期違約乃因其工期
        與鑫太公司另請原告出面投標之「岡山嶺口工程」撞期
        ，鑫太公司又不願將其人員機具調回「高港社武工程」
        所致，該2 工程之投標與否既由鑫太公司決定，則因工
        程撞期導致之逾期違約，當亦應由鑫太公司負責；因原
        告僅負責押標金之提供及行政業務之支援，對鑫太公司
        人員機具並無調度權限，故於台電公司函請復工時，原
        告不得已乃依鑫太公司之請求致函台電公司終止契約；
        原告從未同意鑫太公司不前往「高港社武工程」施工云
        云，然被告則辯稱：鑫太公司請原告投標時所須之押標
        金雖係原告所提供，但全部工程均係與原告討論後才去
        投標，不可能未得其同意就去投標；原告就「高港社武
        工程」及「岡山嶺口工程」之施作有調度權限，鑫太公
        司乃依其指示調度人力及機具，並無可歸責事由；否認
        有請求原告發函台電公司終止「高港社武工程」之承攬
        契約等語。經查：
        (1)系爭合作契約固於第2 條約定：「一、甲方（按指原
          告）負責向各招標工程單位投標，並負責提供工程所
          須之一切押標金、履約保證金、工程倒押金、工程保
          固金，工程所需材料費等費用及提供行政業務之支援
          。二、乙方（按指鑫太公司）負責提供得標工程之施
          工，並提供施工人員、機具、車輛及設備」，第3 條
          第1 款亦約定：「1.乙方負責施工人員調配、工安、
          品管及業主驗收…」，然由該約第1 條所約定之合作
          工程範圍廣泛，非僅單一工程，又第7 條所定合作期
          間長達3 年，且得再行續約，復參以適用該合作契約
          之工程均係先由原告具名投標並簽訂契約，再由鑫太
          公司就得標工程進行施工，最後再作營運利益之分配
          等客觀情狀，可知原告與鑫太公司間並非單純之定作
          人與承攬人間之關係，而兼具有合夥經營之性質。次
          由系爭合作契約第4 條第1 至3 款約定：「1.因甲方
          業務問題造成扣款及損失應由甲方自行負責。2.因乙
          方施工問題造成扣款及損失應由乙方負責。3.甲方得
          標工程，應全部交由乙方施工，如因可歸責於乙方事
          由致工程嚴重積壓延滯而遭台電罰款時，甲方得另派
          人員施工，乙方不得異議，其工程款所扣之百分比數
          應納入雙方盈餘內」之文義觀之，該條第2 、3 款所
          稱之扣款及罰款，應分別係指因施工問題（例如：施
          工品質之瑕疵）所產生之扣款，及因可歸責於鑫太公
          司之事由導致工程嚴重積壓延滯而遭台電公司處罰之
          罰款。本件「高港社武工程」之施作既無施工瑕疵之
          問題，而僅有因施工遲延致遭處罰逾期違約金之問題
          ，則原告依據第4 條第2 款主張鑫太公司應就該逾期
          違約金負責云云，即屬無據。
        (2)承前，該合作契約既兼具合夥經營之性質，則其締約
          雙方就適用該契約之各項工程在實際施作上發生衝突
          時，究應如何選擇，衡情即應由雙方共同討論，而非
          單方所能決定，此由被告於臺灣高等法院94年度上易
          字第467 號案件95年3 月3 日庭期時以證人身份證稱
          ：「因為岡山－嶺口剛開工而高港－社武也剛復工，
          兩個工地工程撞期，公司負責人（指李忠倫）告訴陳
          敏蓉協調，兩個工程的獲利後，決定岡山－嶺口先作
          ，所以造成高港－社武的工程逾期」等語（此段陳述
          既為原告所引用，則其當亦肯認被告此言與實情相符
          ），可知鑫太公司負責人李忠倫於面臨究應優先施作
          「高港社武工程」抑或「岡山嶺口工程」時，亦係先
          與原告當時之會計陳敏蓉協調，而非自行決定，即可
          得證。原告雖又主張鑫太公司均係自行評估其施工能
          力、施工人員、機具、車輛及設備等，並決定投標金
          額後，才請求原告投標，其因「高港社武工程」於89
          年9 月2 日核准停工，該工程復工遙遙無期，為免其
          僱傭人員作領乾薪及機具、車輛閒置浪費，始請原告
          參與「岡山嶺口工程」之投標並得標，該2 工程之投
          標與否既由鑫太公司決定，則因工程撞期導致之逾期
          違約，當亦應由鑫太公司負責云云，然而，原告參與
          前揭2 項工程之投標，固均係先由鑫太公司評估其工
          程施作獲利之可行性後，始由原告出面投標，但參與
          該2 項工程之投標能否獲利，既攸關原告與鑫太公司
          之獲利分配情形，且實際上是否參與投標，亦係由原
          告出面行之，則其自亦應就該參與投標行為負擔其責
          ，而非將該投標行為所產生工期重疊之風險，概由鑫
          太公司承擔，否則即不符合系爭合作契約之締約精神
          ，亦失之衡平。況且，台電公司何時決定讓已停工之
          「高港社武工程」復工，並非原告或鑫太公司所能操
          控或預期，則因標得「岡山嶺口工程」所可能產生與
          「高港社武工程」撞期之風險，本非鑫太公司所能預
          期，自難謂其有何可歸責事由。此外，復無其他證據
          可以證明原告應無條件接受鑫太公司參與投標之提議
          ，而原告亦無法證明其曾要求鑫太公司將人員機具調
          往「高港社武工程」而為鑫太公司所拒絕，及鑫太公
          司曾請求原告致函台電公司終止契約等事實，即難單
          以該2 工程撞期導致「高港社武工程」逾期違約之客
          觀事實，即謂鑫太公司就此工程逾期有何可歸責之事
          由。該工程之延滯既無法證明係可歸責於鑫太公司，
          則原告依據系爭合作契約第4 條第3 款主張鑫太公司
          應就遭台電公司罰款負責云云，亦屬無據。
        (3)綜上，鑫太公司既無系爭合作契約第4 條第2 款或第
          3 款所示情事，即無庸就「高港社武工程」遭台電公
          司處罰逾期違約金1,032,237 元部分負責，故原告主
          張此部分應由鑫太公司負責，並應自原工程款1,321,
          391 元中扣除，即屬無據。
    (二)關於本院94年度訴字第126 號判決之爭點效部分：
      1.按確定判決之既判力，固以訴訟標的經表現於主文判斷
        之事項為限，判決理由並無既判力，但法院於判決理由
        中，就訴訟標的以外當事人主張之重要爭點，本於當事
        人辯論之結果已為判斷時，其對此重要爭點所為之判斷
        ，除有顯然違背法令，或當事人已提出新訴訟資料，足
        以推翻原判斷之情形外，應解為在同一當事人就該重要
        爭點所提起之訴訟中，當事人及法院就該已經法院判斷
        之重要爭點之法律關係，不得任作相反之主張或判斷，
        始符民事訴訟上之誠信原則（最高法院92年台上字315
        號判決要旨參照）。是當事人在前訴訟以重要爭點加以
        爭執，經法院審理及判斷者，於不同之後訴，如以同一
        爭點為重要之先決問題時，當事人應不得為與其判斷相
        反之主張、舉證，法院亦不得為與其相矛盾之判斷，此
        即所謂爭點效理論。
      2.本院94年度訴字第126 號判決書第17頁固載明：「…是
        故原告主張：被告應給付結算表『未領款項』欄項次0
        －工程之逾期違約金1,032,23 7元，自屬有據，扣除後
        被告此項應領未領款僅有289,154 元」等語，然該案經
        上訴後，臺灣高等法院業以94年上易字第467 號判決就
        此部分廢棄一審判決之認定，並認定：「（六）另結算
        表『未領款項』欄項次0 －『高雄－社武分歧鳳山』工
        程，鑫太公司應領金額為1,321,391 元部分，因該工程
        款於92年3 月12日未屆清償期，如前所述，鑫太公司是
        日所為之抵銷不合法（此部分容後再述），此筆工程款
        既尚未經鑫太公司向晃盛公司請求，故晃盛公司主張因
        鑫太公司施工逾期，致其遭台電公司於結算驗收時扣款
        1,032,237 元，應自鑫太公司此部分工程款予以扣減（
        見本院卷244 頁反面）即無所據（見該判決第10頁第六
        項）」等語。換言之，該確定判決除未認定本件被告據
        以主張抵銷之工程款債權1,321,391 元符合抵銷要件外
        ，亦未就鑫太公司應否對「高港社武工程」施工逾期所
        生之違約金1,032,237 元負責乙節進行實質認定，況且
        本件被告並非該案當事人，亦未於該案參加訴訟或受訴
        訟告知，自無從於該案就此重要爭點加以爭執，亦難認
        其應受前案確定判決理由之爭點效所拘束，是原告主張
        被告應受該前案判決爭點效所拘束，不得為相反之主張
        云云，尚非可採。
五、綜上所言，原告依據系爭合作契約及連帶保證之法律關係，
    主張應被告與鑫太公司連帶給付原告1,299,864 元，及自92
    年2 月11日起至清償日止，按月息千分之8 計算之遲延利息
    ，固屬有據。然被告依據民法第742 條之1 ，主張鑫太公司
    對原告有因施作「高港社武工程」所生1,321,391 元之工程
    款債權，既為原告所不爭執，且原告主張鑫太公司應就該項
    工程遲延致遭台電公司處罰逾期違約金1,032,237 元負責云
    云，復屬無法證明，則被告所提前揭抵銷抗辯，亦有理由，
    則就抵銷金額之計算方面，被告所應連帶給付予原告之本金
    為1,299,864 元，以該本金按月息千分之8 之利率，計算自
    92年2 月11日起至95年8 月30日止之利息為443,128 元（本
    金1,299,864 元×月息千分之8 ×42個月又19天＝443,128
    元，元以下4 捨5 入），合計本息為1,742,992 元。如以鑫
    太公司對原告所得行使之1,321,391 元工程款債權與之抵銷
    ，且先抵充利息，次充原本，尚餘本金421,601 元（即1,74
    2,992 元－1,321,391 元＝421,601 元）。從而，原告請求
    被告給付其421,601 元，及自95年8 月31日起至清償日止按
    月息千分之8 計算之利息，為有理由，應予准許。逾此部分
    之請求，即屬無據，爰併駁回之。末按所命給付之金額或價
    額未逾50萬元之判決，法院應依職權宣告假執行，民事訴訟
    法第389 條第1 項第5 款定有明文。本判決所命被告給付原
    告之金額，既未超過50萬元，爰依職權就前揭原告勝訴部分
    宣告假執行。
六、按未於準備程序主張之事項，除法院應依職權調查之事項、
    該事項不甚延滯訴訟者、因不可歸責於當事人之事由不能於
    準備程序提出者或依其他情形顯失公平，並經當事人釋明者
    外，於準備程序後行言詞辯論時，不得主張之，民事訴訟法
    第276 條定有明文。是以，當事人逾期提出之事項，原則上
    為法所不許。經查，本件原告於準備期日所主張之事項，業
    經本院逐一審認如前，其於本院96年7 月13日準備期日中，
    復已表明無其他證據要提出或請求調查（本院卷第173 頁）
    ，惟卻於本院96年11月13日言詞辯論期日時當庭提出民事辯
    論意旨狀主張：原告於鈞院94年度訴字第126 號繳納裁判費
    55,252元，附帶上訴臺灣高等法院94年度上易字第467 號時
    又繳裁判費30,606元，加上原告於本件起訴前對被告聲請假
    扣押之費用1,000 元及提起本件訴訟之裁判費13,870元，合
    計100,728 元，依民法第323 條，於被告主張抵銷時，應先
    扣除此部分之費用云云，並提出裁判費收據為證（本院卷第
    239 至240 頁），其經被告依民法第276 條提出異議後，復
    主張前揭事項業於準備二狀第5 頁第3 點表明云云。然查，
    原告於準備二狀第5 頁第3 點僅記載：「縱認被告得主張抵
    銷，其抵銷工程款債權亦僅為289,154 元而已，並應先抵充
    費用（包含訴訟費用、執行費用），次充利息，次充原本（
    民法第323 條參照）」，並未表明其所稱訴訟費用、執行費
    用究何所指，亦未提出任何證據供被告進行防禦，此與其中
    本金、利息均已特定其範圍，而為被告所得預期抵銷之情形
    ，即有不同，原告既未於準備程序期日終結前就此提出主張
    ，自已符合民事訴訟法第276 條所定「未於準備程序主張之
    事項」之前提要件事實。次查，原告因另案及本件訴訟所支
    付之裁判費用目前既未經法院裁定確定其訴訟費用額之負擔
    情形（此為原告所自陳，見本院卷第232 頁），且2 件訴訟
    復均有部分勝訴、敗訴之情形，自難僅依原告所提出之繳費
    收據，即認其已繳費用當然應該全額抵充。況且，被告除主
    張此為新攻擊防禦方法外，亦辯稱：被告僅係因系爭合作契
    約而須連帶負責，至於鑫太公司因另案訴訟所負支付裁判費
    用之債務，則不在被告保證之範圍，民法第323 條之抵充僅
    限於主債務人，第三人的費用與該條無關等語，可知原告所
    主張前揭費用是否均能抵充，仍待進一步調查確認，即難謂
    其不甚延滯訴訟。原告對於此未於準備程序主張之事項，既
    未就其有何不可歸責之事由致不能於準備程序提出乙節提出
    釋明，復經被告當庭表示反對，依據前揭規定，堪認原告遲
    至本院言詞辯論時始提前揭抗辯及證據，於法不合，應予駁
    回。本件事證已臻明確，兩造其餘主張陳述及所提之證據，
    均毋庸再予審酌，附此敘明。
據上論結，原告之訴為一部有理由、一部無理由，爰依民事訴訟
法第79條、第389條第1項第5款，判決如主文。
中　　華　　民　　國　　96　　年　　12　　月　　4 　　日
                  民事第二庭  審判長法　官　蕭胤瑮
                                    法  官  程怡怡
                                    法  官  楊明佳
以上正本係照原本作成
如對本判決上訴，須於判決送達後20日內向本院提出上訴狀
中　　華　　民　　國　　96　　年　　12　　月　　4 　　日
                                    書記官　楊璧華
